【裁判字號】    92,上易,557
【裁判日期】    921021
【裁判案由】    贓物等
【裁判全文】
臺灣高等法院臺南分院刑事判決              九十二年度上易字第五五七號    Ｇ
      上  訴  人  丙  ○  ○.
右上訴人因贓物案件，不服臺灣嘉義地方法院九十一年度易字第五０七號中華民國九
十二年五月六日第一審判決（起訴案號：臺灣嘉義地方法院檢察署九十年度偵字第四
四０六號），提起上訴，本院判決如左：
      主      文
上訴駁回。
      事      實
一、丙○○（原名張正賢）前於民國八十五年間因違反麻醉藥品管理條例案件，經臺
    灣板橋地方法院八十五年度易字第一八○一號判處有期徒刑三月確定，嗣與軍法
    機關逃亡案件判處刑罰定其應執行刑為一年四月，於八十六年六月八日執行完畢
    。
二、緣牌照號碼ＱＩ－三九九三號、引擎號碼ＡＨＢ六一○六○ＢＫ七五五五一號、
    黑色、ＢＭＷ廠牌之自小客車係甲○○所有，而於九十年二月十三日晚上十一時
    許，在桃園縣桃園市○○路、南華街交岔路口附近遭竊。丙○○明知丁○○（另
    案偵查通緝中）於九十年二月十四日至同月二十八日間某日所駕駛持有之牌照號
    碼ＱＩ－三九九三號自小客車係來歷不明之贓車，竟在嘉義市○○路「芳鄰便利
    超商」附近收受該贓車，丙○○嗣卸下懸掛在該車上之車牌，並丟棄在嘉義市○○街旁之某公園附近，該車則停放在嘉義市○○街旁之某產業道路邊。嗣戊○○
    （已判處罪刑確定）明知前開車輛係來歷不明之贓車，竟於九十年二月間（起訴
    書誤載為九十年四月間），在嘉義市○○路二九八號處，應丙○○之請，收受丙○○所交付上開贓車之鑰匙，旋至嘉義市○○街旁某產業道路邊，駕駛上開車輛
    至嘉義市○○街一九五巷二十三號「富都大樓」地下室停放。後警方於九十年四
    月二十三日下午十一時三十分許，在前址查獲該車懸掛牌照號碼ＸＰ－一三一六
    號車牌（該車牌係乙○○於九十年四月十六日下午五時二十五分許發現在嘉義市
    ○○街旁某產業道路處為不詳姓名年籍之人所竊並懸掛），始循線查獲上情。
三、案經嘉義市警察局移送臺灣嘉義地方法院檢察署檢察官偵查起訴。
      理      由
一、訊據被告丙○○矢口否認有何犯行，辯稱：「我不知該車為贓物，丁○○交付車
    輛時僅表示寄放之意，後來告知有意出售該車，又委請我找人修理該車之損壞部
    位，我才會打電話找戊○○，聊天的時候，我才提到車子要賣掉，後來戊○○牽
    車去修理，修好之後，戊○○牽回來時就被查獲是贓車，警訊筆錄我看的不是很
    清楚，我沒有很刻意地了解內容」等情。
二、經查，前開犯罪事實，業據被告丙○○於警訊時坦承不諱（警卷第一頁至第三頁
    偵訊筆錄），核與證人即被害人甲○○及證人即富都大樓管理員谷錫安於警訊時
    之證言相符（警卷第八頁至第九頁、第十二頁至第十四頁反面偵訊筆錄，原審卷
    第二十八頁至第二十九頁偵訊筆錄），復有富都大樓地下室停車位簡圖一份、車
    輛車牌失竊作業－查獲車輛認可資料二份、車輛竊盜車牌失竊資料個別查詢報表
    －查詢車牌認可資料二份附卷可稽（警卷第三十六頁至第四十頁），自堪信為實
    在之事實。
三、雖被告丙○○以前開情詞為辯，惟查，被告丙○○於警訊時均未受到任何非法取
    供，除為彼所承認外（見原審卷第五十三頁訊問筆錄），並經證人即訊問被告丙○○之嘉義市警察局警員洪俊龍於原審到庭結證無訛（原審卷第五十三頁訊問筆
    錄），被告丙○○於警訊時之自白並無任何瑕疵可言，且其於本院審理時，對其
    警訊自白亦無意見，同意有證據能力，其警訊自白之任意性已可確認，依法自有
    證據能力。又共同被告戊○○雖然辯稱係修車而交付等情，並舉證人即其友人張
    慶龍、李鴻昇、吳旻峰等為證，證人張慶龍、吳旻峰、李鴻昇於警訊時皆稱被告
    戊○○確因被告丙○○請求修理並欲出賣始交付車輛等語（警卷第十六頁至第十
    七頁反面、第十九頁至第二十二頁反面偵訊筆錄），被告戊○○且於偵查中提出
    估價單一紙為據（偵查卷第二十三頁）。然查，被告丙○○於警局初訊時陳稱：
    「該車交付戊○○後約二、三天時，他打電話向我說該車右後方保險桿損壞部分
    要修護，這樣如有買主，才能接受，故才由他去修護。」等語（警卷第二頁偵訊
    筆錄），依其所言，縱令被告戊○○曾將車輛委請他人修理情事，亦是在收受該
    車後始另行發生，絕非因修車緣故而收受車輛，況共同被告戊○○於警訊時係稱
    ：「該車懸掛ＸＰ－一三一六號汽牌之自小客車，是朋友委託我要從事汽車買賣
    ，並交付予我，由我將該車停放在承租之停車位上。．．其中一位綽號『阿賢』
    丙○○言稱有一部債務問題轉讓之車輛，一切手續均辦理完成，委託我幫忙找買
    主，如有買主再連絡他直接接洽，我只純粹幫忙他，從中不抽傭金，之後丙○○
    自行離去要去牽回該車來，過了一會兒回來並交付ＸＰ－一三一六號自小客車鑰
    匙予我，叫我自行到嘉市○○街○路旁產業道路牽回一部ＸＰ－一三一六號自小
    客車，故我將該車牽回停放在富都大樓所承租之停車位。」等語（警卷第五頁反
    面至第六頁偵訊筆錄），未有隻字片語提及修車乙節，反而與被告丙○○前開警
    訊時關於交付後始另行修車之供述吻合。再查，證人張慶龍、吳旻峰均為被告戊○○友人，但經原審法院屢傳未到，無法諭知偽證處罰並令具結以擔保其等證言
    之真實性，而證人李鴻昇於原審法院審理時係謂：「當時我住在戊○○那邊，有
    一天丙○○來找戊○○，說有一台車要放在戊○○那裡，因為戊○○說他有一個
    車庫，車放在那裡沒有問題，因為丙○○知道戊○○有在從事民間貸放的行業，
    關係很好，車子放在那裡也不會不見，所以才把車子牽過去。（問：當時丙○○
    有無拿車子的車籍資料或證件出來？）丙○○說有一個朋友欠他錢，他把朋友車
    子牽過來，希望能放在戊○○那邊。」等語（原審卷第五十二頁訊問筆錄），亦
    未敘及修理車輛乙事，從而，證人張慶龍、李鴻昇、吳旻峰所言，益難作為有利
    被告戊○○之證據。另共同被告戊○○於審理時自陳：「有一天我和我朋友泡茶
    ，丙○○就突然來找我，說他有一台車後面保險桿有損壞，需要修理，問是否有
    認識修理廠的朋友，可以幫他修，我跟他說有，我有認識，然後他拜託我幫他把
    車子開到修理廠修理，他表示車子是他朋友的，我沒有多問到底是什麼情形，然
    後就牽到我朋友的修理廠去修，修好之後牽回來當天晚上市警局就通知我車子有
    問題。」等語（原審卷第三十三頁訊問筆錄），依其所言，收受該車隨即交付修
    理廠修理，修理完畢甫牽回地下室停車位當晚即為警方所發覺，但證人即富都大
    樓管理員谷錫安於警訊時卻證稱：「其於九十年二月初即發現懸掛牌照號碼ＸＰ
    －一三一六號車牌之自小客車停在該處」等語（警卷第十二頁反面偵訊筆錄，原
    審卷第二十八頁反面偵訊筆錄），而該名證人與本件毫無關聯，僅受僱擔任大樓
    管理員，既無利害關係，應無設詞誣攀被告二人之理，所言自可採信，是共同被
    告戊○○所辯修車後於九十年四月二十三日始牽回停放乙節，顯與證人谷錫安所
    言該車係自九十年二月份即停放同一地點之證言不合，被告戊○○所言修車等情
    ，無法遽信。
四、除此之外，被告丙○○及共同被告戊○○均坦承於收受車輛時未見同時交付行車
    執照等車籍資料，按行車執照等車籍資料為車輛來源之證明，未見上開資料之情
    形下，收受車輛者當知為來歷不明之車輛，乃眾所皆知之理，被告等未見行車執
    照等車籍資料下，猶收受車輛，自有收受贓物之故意無疑，被告丙○○所辯，與
    事實不符，難以採信。本件事證明確，被告丙○○犯行洵以認定。
五、被告丙○○雖聲請傳訊證人丁○○對質，惟證人丁○○經本院傳訊未到，且另案
    偵查通緝中，亦未在押或執行中，有其全國前案紀錄表及在監在押表可稽，自無
    從傳訊，而本件事證已明，雖無證人黃榮春之證詞，對本案並無影響。被告丙○○於本院審理時，又辯稱：丁○○當時有住在我那邊幾天，我太太的大哥也知道
    丁○○將車子交給我等情，若係事實，被告丙○○應知之甚明，而如此重要之證
    人，竟然一直隻字未提，直到本院審理時才提出，顯然係意圖拖延訴訟而已，其
    可信度甚低，縱然傳訊，亦無法影響本件事實之認定，併此敘明。
六、核被告丙○○所為，係犯刑法第三百四十九條第一項之收受贓物罪。公訴人認被
    告丙○○係犯刑法第三百四十九條第二項之牙保贓物罪，惟按刑法對於未遂犯之
    處罰，係採列舉主義，故所犯各法條如無處罰未遂之明文，即不得以未遂犯論處
    ，甲將侵占所得之銅佛、字畫交上訴人出賣，因售賣未妥仍行送回，業經原判決
    明白認定，是上訴人牙保贓物尚未達於既遂之程度，而刑法第三百四十九條第二
    項之罪，並無處罰未遂之明文，該上訴人自不成立犯罪，最高法院二十五年度上
    字第六八○六號亦著有判例可資參照，被告丙○○收受贓車後，代人尋覓買主，
    尚仍未賣出，牙保行為自屬未遂，不成立牙保贓物罪，公訴人前開見解，容有誤
    會，但其仍構成收受贓物罪，社會基礎事實同一，起訴法條應予變更之。另查，
    被告丙○○前於八十五年間因違反麻醉藥品管理條例案件，經臺灣板橋地方法院
    八十五年度易字第一八○一號判處有期徒刑三月確定，嗣與軍法機關逃亡案件判
    處刑罰定其應執行刑為一年四月，八十六年六月八日執行完畢，有卷附之刑案資
    料作業個別查詢報表－身分證字號相同者、臺灣嘉義地方法院檢察署刑案資料查
    註紀錄表、臺灣高等法院被告全國前案紀錄表各二份，法務部在監在押資料表一
    份足考（警卷第四十一頁至第四十三頁反面，偵查卷第二頁至第十六頁，原審卷
    第七頁至第十三頁、第十五頁），其受有期徒刑之執行完畢，五年以內再犯有期
    徒刑以上之罪者，為累犯，應依刑法第四十七條加重其刑（被告丙○○前開司法
    機關與軍法機關判處之刑罰雖經定其應執行刑，惟按刑法第四十七條規定所謂受
    有期徒刑之執行完畢，或受無期徒刑，或有期徒刑一部之執行，其執行並不以受
    普通監獄之執行為限。本案所定應執行刑，既有一部分係由司法機關判處有期徒
    刑確定，則與同法第四十九條於前所犯罪依軍法受裁判者，不適用累犯之規定不
    合。是甲於軍事監獄執行完畢後五年內再犯有期徒刑以上之罪，仍應論以累犯。
    台灣高等法院審核意見採乙說，尚無不合，司法院八十三年二月二十二日《八三
    》廳刑一字第○○九三二號函釋參照）。
七、原審因認上訴人即被告丙○○觸犯上述罪名，適用刑事訴訟法第三百條、刑法第
    三百四十九條第一項、第四十七條，罰金罰鍰提高標準條例第一條前段、第二條
    ，按累犯規定加重其刑，並爰審酌被告丙○○收受贓物，足以助長犯罪，妨礙被
    害人取回贓物，所收受之贓車於客觀上之價值，犯罪之動機、目的、方法，事後
    否認犯罪，多所矯飾之之態度等一切情狀，量處有期徒刑六月，並諭知易科罰金
    之折算標準，以示懲儆。其認事用法，核無不合，量刑亦屬允當，上訴人即被告
    丙○○上訴意旨否認犯罪，指摘原判決不當，非有理由，應予駁回。
據上論斷，應依刑事訴訟法第三百六十八條，判決如主文。
本案經檢察官邱克斌到庭執行職務。
中    華    民    國      九十二      年      十      月      二十一    日
                                  臺灣高等法院臺南分院刑事第六庭
                                      審判長法官  蔡    崇    義
                                            法官  董    武    全
                                            法官  宋    明    中
右正本證明與原本無異。
不得上訴。
                                      法院書記官  李    育    儒
中    華    民    國      九十二      年      十      月      二十三    日
附錄本判決論罪法條全文
刑法第三百四十九條第一項：
收受贓物者，處三年以下有期徒刑、拘役或五百元以下罰金。


司法院資訊處製作；財團法人民間司法改革基金會備份。
